臺灣臺北地方法院民事判決　　　　　　　93年度訴字第4760號
　　原　　　告　宜威科技股份有限公司
　　法定代理人　甲○○
　　訴訟代理人　鍾開榮律師
　　被　　　告　中華民國國際貿易協會
　　法定代理人　乙○○
　　訴訟代理人　徐則鈺律師
上列當事人間請求清償債務等事件，本院於中華民國94年3月2日
言詞辯論終結，判決如下：
    主  文
被告應給付原告新台幣壹佰壹拾貳萬仟零伍元及自民國九十三
年十一月十六日起至清償日止，按年息百分之五計算之利息。
訴訟費用由被告負擔。
本判決於原告以新台幣拾柒萬肆仟元為被告供擔保後，得假執
行，但被告如以新台幣壹佰壹拾貳萬仟零伍元為原告預供擔保
，得免為假執行。
    事實及理由
一、原告起訴主張：原告於民國92年11月25日與被告簽立eway登
    錄商情訊息公告之經銷合約書（下稱合約書）。由原告提供
    服務系統功能，自93年6 月31日期間，每一家客戶系統服務
    費用為新台幣（下同）3,675 元（含稅），自93年7 月1 日
    至同年12月31日期間，每家則調為4,200 元（含稅），被告
    每個月至少需要提供45家以上客戶，若未達保證家數則依45
    家費用計算。被告雖依約支付93年1 月至同年4 月期間之系
    統服務費，但自93年05月起，卻不依約付款，屢致函促其改
    善未果，以本件起訴狀繕本於93年11月15日送達被告為終止
    契約之意思表示，並依合約法律關係請求被告給付積欠93年
    5 月至同年11月15日之系統設定費合計839,505 元，另依合
    約第9 條約定，請求被告賠償自終止契約翌日即93年11月16
    日起至同年12月31日止，按每月45家系統設定費計算之損害
    共283,500 元等情。並聲明：(一)被告應給付原告1,123,005
    元暨自起訴狀繕本送達翌日起至清償日止按年息5%計算之利
    息。(二)願供擔保聲請宣告假執行。
二、被告則以：被告因遭客戶反應原告服務不佳，使得被告在後
    續招商上益發困難，無法按原合約每月給付45家之系統設定
    費，因此自93年6 月起，被告便以實際招商家數給付系統設
    定費，雖然相差3 萬多元，但在被告收受原告催款之存證信
    函後，經雙方協商，原告同意被告自93年7 月1 日起按實際
    招商家數依原價格3,675 元計付系統設定費，被告則允諾補
    足6 月份3 萬多元差額，事後原告也依兩造協商方式開立發
    票向被告請款，則被告依和解之協議或變更改後之合約內容
    履行，並無違約。但原告卻於同年9 月份時再來函指責被告
    未依約履行，顯有未當。況且，原告並未付出10至12月服務
    ，則其減省成本567,000 元，應予扣除。又原告自93年10月
    起即停止提供所有服務，未依約提供前一個月報表，亦未繼
    續提供客戶滿8 個月之服務，被告至少受有224,634.37元損
    害，且客戶因服務中斷，對被告多所指責及抱怨，使被告信
    用受到傷害，原告應賠償被告約50萬元之信用及名譽損害，
    並與原告所請求金額為抵銷等語，資為抗辯。並聲明：(一)原
    告之訴及假執行之聲請均駁回。(二)如受不利判決，願供擔保
    請宣告免為假執行。
三、原告主張兩造於92年11月25日簽訂合約書，由原告提供系統
    服務，而系統服務費用自93年6 日31日期間，每一家客戶為
    3,675 （含稅），自93年7 月1 日至同年12月31日期間則調
    漲為4,200 元（含稅），嗣後因被告未依約付費，原告分別
    以93年6 月11日台北南陽郵局第3076號及93年9 月9 日台北
    古亭郵局第1393號存證信函催被告支付積欠系統設定費，並
    以起訴狀繕本於93年11月15日送達被告為終止契約之意思表
    示等情，為被告所不爭執，並有合約書、存證信函及起訴狀
    繕本送達回執在卷可參，堪信為真實。茲原告本於合約請求
    被告支付餘欠之系統服務費及終止合約後之損害賠償，被告
    則以前開情詞置辯。則本件兩造爭點厥為：(一)雙方是否合意
    變更原合約內容，改以實際招商家數及調漲前服務費用計價
    ？(二)原告終止合約，請求損害賠償是否有理由？茲析述如后
    ：
(一)、按當事人主張有利於己之事實者，就其事實有舉證之責任，
    民事訴訟法第277 條第1 項前段定有明文，主張法律關係存
    在之當事人，應就該法律關係發生所須具備之特別要件，負
    舉證之責任，至於他造主張有利於己之事實（變更或消滅之
    特別要件），則應由他造舉證證明，最高法院48年台上字第
    88 7號著有判例。查，原告主張依兩造簽訂合約書第4 條約
    定系統設定費自93年6 日31日期間，每一家客戶為3,675 元
    （含稅），自93年7 月1 日至同年12月31日期間則調為4,20
    0 元（含稅）；第5 條費用計算則約定依至少45家計費，未
    達者仍依45家計算等情，此有兩造不爭執之合約書在卷可參
    。而被告辯稱雙方業合意自93年7 月起變更以實際招商家數
    並依原費率3,675 （含稅）計價一節，為原告所否認，雖被
    告提出原告開立93年7 月1 日、7 月7 日、8 月1 日以實際
    招商家數及每家3,500 元（未稅）計算之發票為憑（見本院
    卷第38頁至第40頁）。然被告既稱雙方合意自93年7 月份起
    始變更計費方式云云，則在此之前，合約並無變更問題，被
    告卻引用原告於93年7 月1 日及同年7 月7 日開立請領同年
    5 月、6 月之系統服務費發票，主張合約業已變更云云，顯
    有不實之處。又被告先前已未支付原告於93年6 月1 日開立
    請領同年5 月份45家系統服務費，只付36家系統服務費，原
    告將該紙發票作廢（見本院卷第57頁），嗣後配合被告所願
    先支付30家系統服務費用，故於同年7 月7 日再補開立21家
    系統服務費發票，俾符合93年5 、6 月份共請領66家系統服
    務費事實，但被告卻只支付63家系統服務費，尚仍有3 家差
    額，故原告在次月即93年8 月1 日扣除前開3 家差額後，再
    開立27家發票等情，顯係為因應營業核實報稅之需，而開立
    與營收相符之發票甚明。再者，倘謂原告同意被告自93年7
    月起依實際招商家數並按原價格計費，原告何需於93年8 月
    1 日、9 月1 日及9 月27日，開立與被告實際招商家數不合
    之發票，事後再作廢被告拒絕付款之9 月份發票（見本院卷
    第58頁、第59頁），並以台北古亭郵局第1393號存證信函向
    被告催討餘欠之理？（見本院卷第16頁），可見被告執前開
    發票辯稱雙方同意變更計費方式云云，顯不足為採。從而，
    原告依約請求被告給付自93年5 月至93年11月15日終止合約
    期間所積欠之系統服務費839,505 元〈計算式：33,705（5
    月少9 家）＋66,150（10月少18家）＋78,780（7 月餘欠）
    ＋189,000 （八月少45家）＋189,000 （9 月少45家）＋28
    3,500 （10月至11月15日少45家）＝839,505 〉，為有理由
    。
(二)、又按關於利息或其他定期給付，如債權人給與受領一期給付
    之證書，未為他期之保留者，推定其以前各期之給付已為清
    償，民法第325 條第1 項固定有明文。然所謂債權證書，乃
    債權人與債務人關係之證明文件，此與依營業行為登載之統
    一發票不同，蓋發票係屬會計憑證，係用以證明該次交易行
    為所發生之會計事項而已，充其量只能證明該次交易情形，
    並無法全然反應交易者間之法律關係，自非債權證書。故被
    告以原告開立前開發票，並未為各期餘欠之保留，則雙方債
    之關係業因該發票發生清償效果而消滅，原告不得再予請求
    云云，顯係將會計憑證與雙方債權債務證書之效力，混為一
    談，實無足取。
(三)、再按民法第258 條及第260 條之規定，於當事人依法律之規
    定終止契約者，準用之，民法第263 條定有明文。本件被告
    既未依約按月支付系統服務費，原告依合約書第9 條：「乙
    方（按指被告）同意如合約期間內違反本合約之約定（第5
    條、第6 條），甲方（按指原告）得以書面限期通知改善。
    如於期限內未具改善成效，甲方有權逕行終止本合約，並要
    求乙方支付損害賠償（範圍包括有形合約期間內每月保證45
    家之系統服務設定費及無形損失）」約定，先以存證信函通
    知改善未果，再以起訴狀繕本93年11月15日送達被告為終止
    契約之意思表示，再依民法第260 條規定，請求被告依前開
    合約請求損害賠償，自屬有據。又前開約款既以有形合約期
    間內每月保證45家之系統服務設定費為損害賠償範圍，則原
    告依原合約尚餘期間按45家系統服務費計算之損害賠償，即
    自合約終止93年11月15日起至93年12月31日止，按45家系統
    服務費計算之損害賠償283,500 元（計算式：4,200 元×45
    家×1.5 個月＝283,500 元），為有理由。至於，被告辯稱
    終止合約後月份即不算入有形合約期間云云，顯無足採。
(四)、至於，被告另辯稱原告未依約提供客戶滿8 個月服務，致其
    受有至少224,634.37元損害，以及原告終止合約後未付出10
    月至12月之系統服務費567,000 元，屬其減省之成本，應予
    扣除。又原告提供服務不佳，屢遭客戶抗議，使其受有約50
    萬元信用及名譽損害，並以原告未於每月1 日傳送系統服務
    費報表，主張拒絕受領遲延給付之損害賠償云云。惟原告業
    已提出其依合約第4 條約定提供每家客戶8 個月服務之2 片
    光碟資料（附於卷末證物袋），被告對原告所提供服務內容
    究有何不佳之處，或未持續提供滿8 個月服務，所造成之損
    害部分，均未能舉證以實其說，則被告主張前開所受損害及
    扣除原告未提供服務所減省成本，自屬無理由。又縱使即便
    認原告有遲交報表之情（原告否認），惟被告從未表示拒絕
    原告給付，亦未能舉證證明此部分遲延給付對其有何不利益
    之處，則其主張原告遲延給付之損害賠償，同屬無理由，故
    被告以前開損害部分與原告所請求金額予以抵銷，顯屬無據
    。
四、綜上所述，原告本於合約之法律關係請求被告支付自93年5
    月至93年11月15日終止合約期間之系統服務費839,505 元及
    終止合約後之損害賠償283,500 元，共計1,123,005 元（計
    算式：839,505 ＋283,500 ＝1,123,005）及 自起訴狀送達
    被告翌日（即93年11月16日）起至清償日止，按年息5%計算
    之利息，為有理由，應予准許。本判決兩造分別陳明願供擔
    保聲請宣告假執行或免為假執行，核均無不合，爰分別酌定
    相當之擔保金額，予以准許。
五、又本件事證已臻明確，且原告法定代理人甲○○業已委請訴
    訟代理人表達其所請求之主張，則被告聲請傳喚其到庭作證
    ，核無必要，兩造其餘攻擊防禦方法，於本判決結果不生影
    響，爰不一一論述，併此敘明。
六、訴訟費用負擔之依據：民事訴訟法第78條。
中　　華　　民　　國　　94　　年　　3 　　月　　15　　日
                        民事第一庭法官  傅中樂
以上正本係照原本作成。
如對本判決上訴，須於判決送達後20日內向本院提出上訴狀。
中　　華　　民　　國　　94　　年　　3 　　月　　15　　日
                                書記官  袁以明
